臺灣士林地方法院刑事判決
111年度訴字第148號
公  訴  人  臺灣士林地方檢察署檢察官
被      告  文清煬




上列被告因詐欺案件，經檢察官提起公訴（110年度偵字第10708
號），本院判決如下：
    主  文
文清煬無罪。
    理  由
一、公訴意旨略以：被告文清煬於110年5月19日起，加入LINE暱
    稱「安」及其他真實姓名、年籍不詳之人所屬之詐欺集團，
    在詐欺集團內擔任取簿手之職，而與該詐欺集團成員共同意
    圖為自己不法之所有，基於三人以上詐欺取財及掩飾、隱匿
    特定犯罪所得之來源及去向之犯意聯絡，先由不詳詐欺集團
    成員「品誠包裝李小姐」於110年5月15日凌晨1時許，向張○
    文佯稱：家庭代工須以帳戶才能訂購材料及申請補助金等語
    。致張○文陷於錯誤，因而依指示於110年5月17日下午3時48
    分許，在7-11權大門市○○○市○區○○○路0段000號），以交貨
    便方式將其所申辦之郵局帳戶（帳號：000-00000000000000
    ，下稱本案帳戶）之金融卡寄出。嗣文清煬依「安」指示，
    於110年5月19日下午5時3分許，在7-11豫鋒門市○○○市○○區○
    ○路000號）領取上開包裹時，經警盤查後當場以現行犯逮捕
    而詐騙未遂，並扣得張○文寄出之上開包裹而查悉上情。因
    認被告涉犯刑法第339 條之4 第1 項第 2 款、第2項之三人
    以上共犯之加重詐欺取財未遂罪嫌等語。
二、按犯罪事實應依證據認定之，無證據不得認定犯罪事實；不
    能證明被告犯罪者，應諭知無罪之判決，刑事訴訟法第 154
    條第2 項、第301 條第1 項分別定有明文。次按事實之認定
    ，應憑證據，如未能發現相當證據或證據不足以證明，自不
    能以推測或擬制之方法，以為裁判基礎（最高法院40年台上
    字第86號判例要旨參照）。復按認定犯罪事實所憑之證據，
    雖不以直接證據為限，間接證據亦包括在內；然而無論直接
    或間接證據，其為訴訟上之證明，須於通常一般之人均不致
    有所懷疑，而得確信其為真實之程度者，始得據為有罪之認
    定，倘其證明尚未達到此一程度，而有合理之懷疑存在時，
    根據「罪證有疑，利於被告」之證據法則，即不得遽為不利
    於被告之認定（最高法院76年台上字第4986號判例要旨參照
　　）。
三、檢察官認被告涉犯加重詐欺之罪嫌，無非係以被告警、偵詢
    之供述；證人即告訴人張○文警詢時之證述；卷附之包裹照
    片、交貨便貨態查詢系統、扣案本案帳戶之金融卡1張、7-1
    1代收款專用繳款證明、被告與「安」LINE對話紀錄等為其
    論據。訊據被告固坦承於上揭時、地，領取告訴人張○文寄
    出之包裹之事實。惟辯稱：我不是詐欺集團成員，友人「安
    」委託我去領，我不知包裹裡內是本案帳戶之金融卡等語。
    經查：
　㈠本案告訴人張○文於110年5月17日下午3時48分許，在7-11權
    大門市○○○市○區○○○路0段000號），以交貨便方式將其本案
    帳戶之金融卡寄出。被告文清煬依「安」指示，於110年5月
    19日下午5時3分許，在7-11豫鋒門市○○○市○○區○○路000號）
    領取上開包裹時，經警盤查後自願與員警前往臺北市政府警
    察局士林分局後港派出所後拆開包裹後查知內為本案帳戶之
    金融卡1張等情，為被告供承在卷，並經證人即告訴人張○文
    於警詢證述屬實，且有臺北市政府警察局士林分局後港派出
    所員警何友倫之110年5月19日之職務報告、刑案現場照片、
    包裹照片、交貨便貨態查詢系統擷圖、扣案本案帳戶之金融
    卡1張、7-11代收款專用繳款證明、被告與「安」LINE對話
    紀錄、自願受搜索同意書、臺北市政府警察局士林分局搜索
    筆錄、扣押筆錄、扣押物品目錄表在卷可稽（110年度偵字
    第10708號【下稱偵查卷】第9、11-15、33-43、45-57、125
    、127頁，本院111年度訴字第148號卷【下稱本院卷】第176
    -178、263-266頁），此部分事實，首先應可以認定為真實
    。
　㈡再者，金融帳戶係個人資金流通之交易工具，事關帳戶申請
    人個人之財產權益，進出款項亦將影響其個人社會信用評價
    ，而金融帳戶與提款卡、密碼結合，尤具專有性，若落入不
    明人士，更極易被利用為取贓之犯罪工具。是以金融帳戶具
    有強烈之屬人性及隱私性，應以本人使用為原則，且金融提
    款卡亦事關個人財產權益保障，其專有性甚高，除非本人或
    與本人具密切親誼關係者，難認有何正當理由可交付予他人
    ，稍具通常社會歷練與經驗法則之一般人亦均應有妥為保管
    該等物品，防止被他人冒用之認知，縱偶因特殊情況須將該
    等物品交付予他人，亦必深入瞭解該他人之可靠性與用途，
    再行提供使用，且該等專有物品，如落入不明人士手中，極
    易被利用為與財產有關犯罪工具，此係一般人日常生活經驗
    與通常之事理。更有甚者，將帳戶資料寄交他人後，自身已
    全然喪失對該帳戶之管理權限，對於他人是否違法使用帳戶
    ，亦無力阻止。證人即告訴人張○文於警詢中證稱：我於110
    年5月15日1時許於臉書之臺中求職社團看到貼文，要找家庭
    代工，便加入一名與我接洽人員(暱稱「品誠包裝李小姐」)
    ，對方以LINE說要先寄提款卡才能以實名制訂購材料及申請
    補助金等語，於是我於110年5月17日下午3時48分許，在7-1
    1權大門市○○○市○區○○○路0段000號），將郵局提款卡以店到
    店門市寄出，至統一超商豫鋒門市○○○市○○區○○路000號），
    收件人為林×明(林恣明)。……。我總共寄1張提款卡(本案帳
    戶)。沒有存摺，對方要求我先將密碼改成135135，我才寄
    出以交貨便方式將其所申辦之郵局帳戶（帳號：000-000000
    00000000，下稱本案帳戶）之金融卡寄出等語(偵查卷第46
    、47頁)，然告訴人張○文稱遭受詐欺集團騙取本案帳戶提款
    卡云云，其於110年5月15日起與暱稱「品誠包裝李小姐」以
    LINE聯絡至110年5月19日經員警通知至警所製作筆錄，期間
    僅4日，卻未能提出上開其與暱稱「品誠包裝李小姐」之LIN
    E對話記錄以實其說，則其所述遭受詐騙而交付本案帳戶提
    款卡云云，是否屬實已非無疑？姑不論對方要求提供提款卡
    之語義不明，若僅係為了實名制購買，又何需交付本案帳戶
    提款卡並依對方指示先行變更密碼？乃證人張○文因為求得
    以覓得工作，即無視上開悖離一般人生活經驗之異常狀況，
    亦未詳加查證，而逕將上揭提款卡寄交指定之超商門市。抑
    且，證人張○文於110年5月17日下午15時48分提供上開本案
    帳戶提款卡前，先自行提款(新臺幣，下同)600元，帳戶餘
    額為79元，有中華郵政股份有限公司111年7月7日儲字第111
    0212039號函檢附本案帳戶交易明細可稽(本院卷第149、151
    頁)，可見證人張○文認自己並無損失之虞，即罔顧其他潛在
    被害人遭詐欺集團持該提款卡實行財產犯罪因而失財之高度
    風險，逕將上揭提款卡寄交指定之超商門市，於毫不在意對
    方實際從事何種活動等重要資訊之心態下，容任他人以其交
    付之提款卡供作不法使用，無從排除係基於幫助詐欺取財犯
    罪之不確定故意而提供提款卡予他人使用，其所為屬涉犯幫
    助詐欺取財等罪之犯罪嫌疑人，甚有可能，難認係受詐騙集
    團詐騙陷於錯誤並交付財物之被害人。
　㈢被告與「安」LINE對話紀錄中(偵查卷第36、37頁)，僅要求
    被告前往指定之便利商店領取包裹，並允諾給予報酬，並未
    言及所領取之包裹內容物為何，且被告文清煬依「安」指示
    ，於110年5月19日下午5時3分許，在7-11豫鋒門市○○○市○○
    區○○路000號）領取上開包裹時，經警盤查後自願與員警前
    往臺北市政府警察局士林分局後港派出所後，始拆開包裹後
    查知內為本案帳戶之金融卡1張等情，為被告供承在卷，且
    有臺北市政府警察局士林分局後港派出所員警何友倫之110
    年5月19日之職務報告、領取之包裹外觀照片在卷可稽(偵查
    卷第9、13-15、39-41頁)，業如前述，是以，仍無法以此推
    論被告知悉該包裹之內容物，自不能僅以被告領取包裹時，
    即推認被告知悉其所遞交之包裹內有他人之金融帳戶提款卡
    。
　㈣依卷內證據，尚難證明被告自始即知收取之物為提款卡，且
    綽號「安」或所屬之詐欺集團是否將取得之提款卡用以實施
    財產犯罪後供收取贓款甚或其他不法洗錢等犯罪所用，亦無
    證據證明被告就此部分為其所悉，自無從認定被告依「安」
    之指示前往便利商店領取包裹乙事，即涉犯檢察官所指之加
    重詐欺罪嫌甚明。甚而，縱認被告就上情有所知悉或預見，
    然刑法詐欺取財罪之成立，須行為人主觀上出自為自己或第
    三人不法所有之意圖，及客觀上施用詐術使人將本人或第三
    人之物交付為其構成要件。又刑法第25條所謂已著手於犯罪
    行為之實行，係指對於構成犯罪要件之行為，已開始實行者
    而言，若於著手此項要件行為以前之準備行動，係屬預備行
    為，除法文有處罰預備犯之明文，應依法處罰外，不能遽以
    未遂犯罪論擬（最高法院30年上字第684號判決要旨參照）
    。被告雖有於上揭所述時間、地點領取裝有提款卡之包裹，
    惟證人張○文之所以提供帳戶，是否屬受詐欺集團詐騙並交
    付財物之被害人，均有所疑，甚至有可能為涉犯幫助詐欺取
    財罪之犯罪嫌疑人，又卷內並無相同交易明細等證據可證有
    何被害人因受詐欺而將款項匯入證人張○文所提供之提款卡
    帳戶（本院卷第149、151頁），「安」或所屬之犯罪集團究
    竟有無向被害人施用詐術以騙取財物、所施用之詐術內容為
    何，均屬不明確，自難認本案在客觀上已有著手向被害人施
    用詐術騙取財物之情事。是被告至上揭超商領取包裹之行為
    ，充其量僅能認係詐欺取財之「預備」行為，然法律並無處
    罰詐欺取財預備犯之明文，自無從認定被告成立犯罪。
四、綜上所述，本案並無積極證據證明證人張○文係確實遭他人
    詐騙而交付提款卡，亦無證據證明被告與委託其領取包裹之
    「安」間有何詐欺取財之犯意聯絡，自難僅以被告受「安」
    之委託前往便利商店領取內放有提款卡之包裹，即遽認被告
    知悉包裹內之提款卡係詐騙集團詐騙他人所取得，而有三人
    以上共同詐欺取財之故意。檢察官所舉之證據，尚無法使通
    常一般之人均不致有所懷疑，而得確信被告犯有加重詐欺取
    財為真實之程度。此外，卷內復查無其他積極證據足資證明
    被告確有檢察官所指之犯行，即不能證明被告犯罪，而應為
    無罪之諭知。
據上論斷，應依刑事訴訟法第301 條第1 項，判決如主文。
本案經檢察官詹于槿提起公訴，檢察官張尹敏到庭執行職務。
中　　華　　民　　國　　111 　年　　9 　　月　　28　　日
                    刑事第七庭審判長法  官  蔡明宏
                                    法  官  陳孟皇
                                    法  官  李昭然　
以上正本證明與原本無異。
如不服本判決，應於收受送達後20日內向本院提出上訴書狀，並
應敘述具體理由；其未敘述上訴理由者，應於上訴期間屆滿後20
 日內向本院補提理由書 (均須按他造當事人之人數附繕本 )，
「切勿逕送上級法院」。告訴人或被害人如對於本判決不服者，
應具備理由請求檢察官上訴，其上訴期間之計算係以檢察官收受
判決正本之日期為準。
因疫情而遲誤不變期間，得向法院聲請回復原狀。
                                    書記官  劉致芬
中　　華　　民　　國　　111 　年　　9 　　月　　28　　日